臺灣高等法院交通事件裁定　　　　　　 96年度交抗字第474號
抗　告　人
即受處分人　甲○○
上列抗告人因違反道路交通管理處罰條例案件，不服臺灣基隆地
方法院，中華民國96年5月21日所為裁定（96年度交聲字第77號
），提起抗告，本院裁定如下：
    主  文
抗告駁回。
    理  由
一、按車輛行至無號誌或號誌故障而無交通警察指揮之交岔路口
    ，支線道車應暫停讓幹線道車先行；未劃分幹、支線或同為
    幹線道或支線道者，轉彎車應暫停讓直行車先行；如同為直
    行車或轉彎車者，左方車應暫停讓右方車先行，道路交通安
    全規則第102條第1項第2款定有明文。又汽車駕駛人爭道行
    駛有「線道車不讓幹線道車先行，或兩線均為幹線道或支線
    道時，左方車不讓右方車先行」者，處新臺幣（下同）600
    元以上1,800元以下罰鍰；並記違規點數1點，道路交通管理
    處罰條例第45條第9款、第63條第1項第1款亦有明文。
二、抗告意旨略以：所謂左方車讓右方車需左右方車均已至交岔
    路口或右方車已駛近交岔路口之情形而言，若左方車已行至
    後暫停看無右方來車或尚在遠處，即無此情形，且本件何以
    需左方車讓右方車輛，原裁定均未予說明，而右方車距離路
    口之距離亦與本事件有關係。抗告人已於原審提出證據證明
    對方車輛距離路口與車速之關連性，顯見對方應依規定減速
    慢行，並作隨時停車之準備，才不會發生本件事故。況警員
    為案發到達現場，非目擊證人，其推論反果為因，自有錯誤
    。原裁定未予詳察，即有違誤之處云云。
三、經查：
  (一)抗告人即受處分人甲○○，騎乘DNX-678號機車，於民國（
    下同）93年9月1日下午4時10分，沿臺北市○○○路○段559
    巷16弄，由東往西方向行駛，行經559巷16弄與559巷交會路
    口時（以下簡稱「系爭路口」），與由北往南方向，沿臺北
    市○○○路○段559巷駛至該路口之潘隆福駕駛6C-9529 號
    自小貨車發生碰撞而肇事等情，有道路交通事故現場圖、臺
    北市政府警察局交通警察大隊93年11月16日北市警交大四字
    第09366455000號函、台北市政府警察局交通警察大隊交通
    事故分析研判表、台北市政府警察局信義分局交通分隊道路
    交通事故補充資料表、交通事故談話紀錄表等資料影本在卷
    可稽，並為受處分人所不爭執。
  (二)本件事故現場之交岔路口除未以標誌、標線或號誌劃分其幹
    、支線道，所涉之「巷」、「弄」道路亦均未見曾以「車道
    線」劃分為數個車道，且衡諸斯時二車之行向，相較於潘隆
    福駕駛之6C-9529號自小貨車，受處分人所騎乘之DNX-678號
    機車應係「左方車」無誤，此為受處分人所不爭執，核與證
    人即負責研判本案肇事責任之員警鄭美惠、證人即到場堪查
    車禍現況暨繪製道路教通事故現場圖之員警李晨龍於原審結
    證相符（見原審卷第39頁），復有道路交通事故現場圖暨現
    場照片所示情節無誤（見原審卷第41-45頁）。再酌以交通
    事故談話紀錄表所載內容及道路教通事故現場照片，足見「
    潘隆福駕駛6C-9529號自小貨車（右方車）」既係「車頭左
    側」撞擊「受處分人騎乘DNX-678號機車（左方車）」之右
    側車身肇事，其二人在系爭路口中心點附近發生碰撞之初，
    「受處分人所騎乘DNX-678號機車（左方車）」根本尚未通
    過或越過路口中心位置，否則，潘隆福駕駛6C-9529號自小
    貨車（右方車）即應以「車頭『右側』」直接撞擊抗告人所
    騎乘機車，如此方符二車行向，依前揭說明，上開路口之兩
    線道均為幹線道，受處分人既屬直行之左方車，自應讓潘隆
    福所駕之右方車先行。是受處分人騎乘機車行經系爭路口，
    確實並未暫停讓其右方車即潘隆福之車輛先行，其違規行為
    甚明。受處分人辯稱其已停車確認559巷並無來車以後，方
    始起步駛入路口，應已取得優先路權，而無『左方車應暫停
    讓右方車先行』云云，顯屬誤會。至於潘隆福駕駛6C-9529
    號自小貨車是否減速慢行乙節，縱然屬實，亦僅涉及潘隆福
    是否亦具過失，尚不能解免受處分人違規事實之認定。
四、原裁定就受處分人甲○○違規行為之認定，已於理由中敘明
    如上，並詳予指駁，因而認定受處分人確有於前揭時、地騎
    乘機車至無號誌而無交通警察指揮之交岔路口，左方車未暫
    停讓右方車先行之違規行為明確，原處分機關依首揭道路交
    通管理處罰條例之規定，裁處受處分人1,800元罰鍰，並記
    違規點數1點，尚無違誤，從而駁回其異議，經核並無不合
    ，抗告人即受處分人仍執陳詞指摘原裁定不當，為無理由，
    應予駁回。
據上論結，應依道路交通案件處理辦法第26條，刑事訴訟法第41
2條，裁定如主文。
中　　華　　民　　國　　96　　年　　8 　　月　　2 　　日
　　　　　　　　　刑事第8 庭審判長法　官　鄭文肅
　　　　　　　　　　　　　　　　  法　官　陳貽男
　　　　　　　　　　　　　　　　  法　官　張明松
以上正本證明與原本無異。
不得再抗告。
                                  書記官  柯月英
中　　華　　民　　國　　96　　年　　8 　　月　　2 　　日
